臺灣臺南地方法院新市簡易庭民事判決
111年度新簡字第498號
原      告  新光產物保險股份有限公司

法定代理人  吳昕紘  
訴訟代理人  蔡慧珍  
            楊鵬遠律師
被      告  顏廷剛  


上列當事人間請求損害賠償(交通)事件，本院於民國111年10月2
5日言詞辯論終結，判決如下：
    主  文
被告應給付原告新臺幣壹拾貳萬參仟參佰玖拾參元，及自民國一
百一十一年十月四日起至清償日止，按週年利率百分之五計算之
利息。
原告其餘之訴駁回。　　
訴訟費用新臺幣壹仟捌佰捌拾元，由被告負擔新臺幣壹仟參佰壹
拾陸元，餘由原告負擔。
本判決原告勝訴部分得假執行。 
　　事實及理由
一、本件被告經合法通知，未於言詞辯論期日到場，核無民事訴
    訟法第386條所列各款情形，爰依原告之聲請，由其一造辯
    論而為判決。
二、原告起訴主張：
  ㈠訴之聲明：被告應給付原告新臺幣（下同）17萬6,275元，及
    自起訴狀繕本送達翌日起至清償日止，按週年利率5％計算之
    利息。
  ㈡被告於民國109年8月12日14時31分許，無照駕駛車牌號碼000
    -0000號自用小客車（下稱系爭車輛），行經臺南市永康區
    富強路2段與富強路2段184巷口處，不慎與訴外人侯盈伶騎
    乘車牌號碼000-000號普通重型機車（下稱系爭機車）發生
    碰撞（下稱系爭事故），致侯盈伶受有左側鎖骨骨折、左側
    氣胸、膀胱部分撕裂傷、右側股骨骨折、骨盆骨折伴活動性
    出血等傷害（下爭系爭傷害），侯盈伶經手術治療後醫師追
    蹤診斷其左肩活動角度受限，符合強制汽車責任保險殘廢給
    付標準表障害項目11-40項第13等級「一上肢三大關節中，
    有一大關節遺存運動障害者」。而系爭車輛已向原告投保強
    制汽車責任保險，系爭事故發生時尚在保險期間中，經被保
    險人請求辦理理賠，原告查證屬實後即依強制汽車責任保險
    法規定及保險契約賠付侯盈伶殘廢給付新臺幣（下同）10萬
    元、醫療費用3萬6,600元、交通費用3,675元、看護費用3萬
    6,000元，共計17萬6,275元，爰依強制汽車責任保險法第29
    條第1項第5款規定，於給付金額範圍內，代位行使侯盈伶對
    被告之損害賠償請求權。
三、被告經合法通知，未於言詞辯論期日到場，亦未提出書狀作
    何聲明或陳述。
四、本院得心證之理由：
　㈠查被告之駕駛執照業遭吊銷，仍於上開時間駕駛系爭車輛，
    沿臺南市永康區富強路2段184巷由東往西方向行駛，行經該
    巷與富強路2段之閃光紅燈號誌交岔路口時，本應注意車輛
    應減速接近，先停止於交岔路口前，讓幹道車優先通行後認
    為安全時，方得續行，竟疏未注意而直行，適侯盈伶騎乘系
    爭機車沿富強路2段由南往北直行至該交岔路口，亦疏未注
    意其行向為閃光黃燈號誌，車輛應減速接近，注意安全，小
    心通過，然卻貿然直行，二車遂發生碰撞，致侯盈伶受有系
    爭傷害，被告因上開行為涉犯過失傷害罪，經本院以110年
    度交簡字第3290號刑事判決判處拘役40日，如易科罰金，以
    1,000元折算1日確定。侯盈伶經手術治療後醫師追蹤診斷其
    左肩活動角度受限，符合強制汽車責任保險殘廢給付標準表
    障害項目11-40項第13等級；系爭車輛為訴外人吳怡慧所有
    而交與被告使用，由原告承保強制汽車責任保險；吳怡慧於
    109年11月12日向原告申請辦理理賠，原告已賠付受害人侯
    盈伶17萬6,275元等情，有道路交通事故當事人登記聯單、
    汽（機）車險理賠申請書、奇美醫療財團法人奇美醫院（下
    稱奇美醫院）診斷證明書、強制汽車責任保險殘廢給付標準
    表、強制醫療給付費用彙整表、奇美醫院收據、交通費用證
    明、看護證明、賠付資料、電子公路監理網站查詢資料、本
    院110年度交簡字第3290號刑事判決在卷可稽（調解卷第19-
    55頁、本院卷第71-74頁），並有本院依職權向臺南市政府
    警察局永康分局調取系爭事故之道路交通事故初步分析研判
    表、道路交通事故現場圖、道路交通事故調查報告表㈠、㈡、
    調查筆錄、現場照片在卷可佐（本院卷第23-28、31-55頁）
    ，復經本院依職權調取上開刑事卷宗核閱屬實，應堪認定。
　㈡按因故意或過失，不法侵害他人之權利者，負損害賠償責任
    ；汽車、機車或其他非依軌道行駛之動力車輛，在使用中加
    損害於他人者，駕駛人應賠償因此所生之損害，民法第184
    條第1項前段、第191條之2前段分別定有明文。次按汽車行
    駛至交岔路口，應遵守燈光號誌或交通指揮人員之指揮，道
    路交通安全規則第102條第1項第1款前段定有明文。又按閃
    光黃燈表示「警告」，車輛應減速接近，注意安全，小心通
    過；閃光紅燈表示「停車再開」，車輛應減速接近，先停止
    於交岔路口前，讓幹線道車優先通行後認為安全時，方得續
    行，道路交通標誌標線號誌設置規則第211條第1項亦有明文
    。查被告駕駛系爭車輛行經上開交岔路口時，本應注意其行
    向為閃光紅燈號誌，車輛應減速接近，先停止於交岔路口前
    ，讓幹線道車優先通行，方得續行；侯盈伶騎乘系爭機車行
    經該交岔路口時，其行向為閃光黃燈號誌，其車輛應減速接
    近，注意安全，小心通過，而依當時客觀情狀並無不能注意
    之情事，被告卻未依規定減速接近，先停止於交岔路口前，
    讓幹道車即侯盈伶騎乘之系爭機車優先通行，侯盈伶行經該
    交岔路口亦未依規定減速通過，致兩車因而碰撞發生系爭事
    故，足認兩造就系爭事故之發生均有過失。又被告之過失行
    為與侯盈伶受有系爭傷害之結果間具有相當因果關係，揆諸
    上揭規定，被告自應負侵權行為損害賠償責任。
　㈢再按本法所稱被保險人，指經保險人承保之要保人及經該要
    保人同意使用或管理被保險汽車之人；被保險人違反道路交
    通管理處罰條例第21條或第21條之1規定而駕車，致被保險
    汽車發生汽車交通事故者，保險人仍應依本法規定負保險給
    付之責。但得在給付金額範圍內，代位行使請求權人對被保
    險人之請求權，強制汽車責任保險法第9條第2項、第29條第
    1項第5款分別定有明文。查系爭車輛為吳怡慧所有，平常即
    交由被告與他人使用，並停放於被告之租屋處附近，業據被
    告於警詢時陳述明確（本院卷第33頁），顯見吳怡慧有同意
    被告使用及管理系爭車輛，被告自屬強制汽車責任保險法第
    9條第2項規定之被保險人。又被告原領有之駕駛執照業遭吊
    銷而仍駕駛系爭車輛發生系爭事故，並致侯盈伶受有系爭傷
    害，原告已依強制保險契約賠付侯盈伶17萬6,275元，已如
    前述，依前揭規定，原告自得於給付金額即17萬6,275元之
    範圍內，代位行使侯盈伶對被告之損害賠償請求權。
　㈣另按損害之發生或擴大，被害人與有過失者，法院得減輕賠
    償金額，或免除之，民法第217條第1項著有規定。此項規定
    之目的，在謀求加害人與被害人間之公平，故在裁判上法院
    得以職權減輕或免除之（最高法院85年台上字第1756號民事
    判例參照）。又強制汽車責任保險法第29條第1項既明定「
    代位行使請求權人對被保險人之請求權」，其性質仍屬代位
    權，即法定債之移轉，移轉前後債權具有同一性，是苟被害
    人就車禍之發生與有過失者，代位行使請求權之保險人，其
    請求賠償之金額，亦應減輕或免除之。查被告與侯盈伶之過
    失行為均為造成系爭事故之原因，已如前述，而本院審酌被
    告無照駕駛系爭車輛行經閃光紅燈之交岔路口，未停車再開
    ，且未讓幹道車先行；侯盈伶騎乘系爭機車行經閃光黃燈之
    交岔路口，亦未減速慢行等情狀，認被告應負擔70％之過失
    責任，侯盈伶則應負擔30％之過失責任。準此，依過失相抵
    之法則，侯盈伶所受損害金額應按比例減少30％，是原告得
    請求被告賠償之金額為12萬3,393元（計算式：176,275×70％
    ＝123,393，元以下四捨五入）。
五、綜上所述，原告本於侵權行為及保險代位之法律關係，請求
    被告給付12萬3,393元，及自起訴狀繕本送達翌日即111年10
    月4日（本院卷第63頁）起至清償日止，按週年利率5％計算
    之利息，為有理由，應予准許，逾此範圍之請求，為無理由
    ，應予駁回。
六、本件係適用民事訴訟法第427條第1項簡易訴訟程序所為被告
    部分敗訴之判決，依同法第389條第1項第3款規定，就原告
    勝訴部分應依職權宣告假執行。
七、訴訟費用負擔之依據：民事訴訟法第79條、第87條第1項。
中　　華　　民　　國　　111 　年　　11　　月　　8 　　日
                  新市簡易庭  法  官  陳尹捷
以上正本證明與原本無異。
如不服本判決，應於送達後廿日內，向本院提出上訴狀並表明上
訴理由，如於本判決宣示後送達前提起上訴者，應於判決送達後
廿日內補提上訴理由書（須附繕本）。如委任律師提起上訴者，
應一併繳納上訴審裁判費。
中　　華　　民　　國　　111 　年　　11　　月　　9 　　日
            　　　　　　　　　書記官  吳佩芬